【裁判字號】    89,台上,1606
【裁判日期】    890324
【裁判案由】    違反水土保持法
【裁判全文】
最高法院刑事判決                              八十九年度台上字第一六○六號
    上  訴  人  甲○○
右上訴人因違反水土保持法案件，不服臺灣高等法院，中華民國八十七年一月十四日
第二審判決（八十六年度上訴字第四三○九號，起訴案號：臺灣板橋地方法院檢察署
八十五年度偵字第四九四九號），提起上訴，本院判決如左：
    主  文
原判決撤銷，發回臺灣高等法院。
    理  由
本件原判決認定上訴人甲○○為便於在向周傳宗（業經不起訴處分）所借用屬臺灣省
政府農林廳林務局所有坐落臺北縣三峽鎮○○段有木小段第四六地號及周傳宗向林務
局承租之林務局烏來事業區第三二林班地等公有林區，及其旁屬於臺灣農林股份有限
公司所有，業經主管機關公告之同地段第四五號、第四六之四地號山坡地上種植，竟
未經主管機關之核准，亦未擬具水土保持計劃，即自民國八十五年二月一日起，僱用
不知情之邱孟秋，在上開公有林區及私人山坡地內，擅自墾殖、開挖整地（使用面積
及位置均詳如複丈成果圖），然因該處坡地陡峭，經大肆開挖而使部分地表鬆動，致
生水土流失等情，因將第一審判決撤銷，改判論處上訴人在公有林區及私人山坡地內
未經同意擅自墾殖、開挖整地，致生水土流失罪刑（處有期徒刑八月，緩刑四年），
固非無見。
惟查：上訴是否違背法律上之程式及上訴權有無喪失，為第二審法院應依職權調查之
事項，如上訴有不合法之情形而逕為實體上之審判者，其判決當然違背法令。查上訴
期間為十日，自送達判決後起算，刑事訴訟法第三百四十九條前段定有明文。本件上
訴人因違反水土保持法案件，經第一審法院判決後，於八十六年八月六日送達判決正
本予上訴人收受，有送達證書乙紙附卷可按（見第一審卷第三六頁），因上訴人住居
於臺北縣鶯歌鎮，有在途期間二日可資扣除，是其上訴第二審之期間，原應至八十六
年八月十八日屆滿，雖其期間之末日為星期一，而非星期日、紀念日，惟該日適逢溫
妮颱風放假一日，其上訴第二審之上訴期間，亦順延一日，應至八十六年八月十九日
屆滿，上訴人竟延至同年八月二十日始行提起第二審上訴，顯已逾期，原審就上訴人
提起第二審上訴是否逾期，未依職權予以調查，即逕為實體之判決，於法有違。上訴
意旨雖未指摘及此，惟此係本院應依職權調查之事項，應認原判決有撤銷發回更審之
原因。
據上論結，應依刑事訴訟法第三百九十七條、第四百零一條，判決如主文。
中      華      民      國    八十九    年      三      月    二十四    日
                              最高法院刑事第一庭
                                  審判長法官  施  文  仁
                                        法官  張  淳  淙
                                        法官  林  永  茂
                                        法官  蕭  仰  歸
                                        法官  林  秀  夫
      右正本證明與原本無異
                                              書  記  官
中      華      民      國    八十九    年      三      月     三十     日


司法院資訊處製作；財團法人民間司法改革基金會備份。
